【裁判字號】    95,易緝,50
【裁判日期】    950417
【裁判案由】    詐欺
【裁判全文】
臺灣臺北地方法院刑事判決              95年度易緝字第50號
公  訴  人  臺灣臺北地方法院檢察署檢察官
被      告  乙○○
上列被告因詐欺案件，經檢察官提起公訴（94年度偵字第9596號
），因被告於準備程序中就犯罪事實為有罪之陳述，經本院合議
庭裁定由受命法官獨任進行簡式審判程序審理，本院判決如下：
    主  文
乙○○幫助意圖為自己不法之所有，以詐術使人將本人之物交付
，處有期徒刑參月，如易科罰金，以參佰元折算壹日。
    事  實
一、乙○○明知金融機構存摺帳戶為個人信用之表徵，任何人只
    要有少許之金錢，均可自行到金融機構申請開立存款帳戶，
    並無特別之窒礙，並可預見將自己所有之存摺及金融卡等金
    融帳戶資料提供他人時，有供不法詐騙份子利用，而幫助他
    人為財產犯罪之虞。竟因一時缺錢花用，在不違背其本意下
    ，與洪佑松（已經本院94年度易字第2037號判處有期徒刑3
    月確定）基於幫助他人遂行詐欺之不確定犯意聯絡，由乙○
    ○於民國92年12月15日前往址設臺北市○○○路○段115號之
    誠泰商業銀行城內分行（下稱誠泰銀行），開設帳號000-00
    -0000000號之活期存款帳戶後，隨即將該帳戶之存摺、提款
    卡及密碼等物以新臺幣（下同）2,000 元之代價，交由洪佑
    松於同年12月16日前某時，在臺北市萬華區西門町附近，售
    與姓名、年籍不詳自稱「陳先生」之成年男子，再交由詐欺
    人員利用。嗣於同年12月16日上午11時許，甲○○接到自稱
    金山郵局「黃姓」員工之詐欺人員電話，詐稱甲○○有健保
    退費掛號信遭退回健保局，須打電話與健保局聯絡，致甲○
    ○陷於錯誤，依指示前往臺北市○○區○○街51號便利商店
    內之銀行自動櫃員機操作，而將其臺北北安郵局帳戶轉帳匯
    款99,751元至乙○○上開誠泰銀行帳戶中，旋即遭提領一空
    ，甲○○乃報警處理，而為警將該存款帳戶列為警示帳戶。
    俟乙○○於同年12月30日至誠泰銀行欲辦理存簿及金融卡遺
    失補發時，遭該行行員高麗婷發現報警而循線查獲。
二、案經臺北市政府警察局中正第一分局移送臺灣臺北地方法院
    檢察署檢察官偵查起訴。
    理  由
一、上揭事實，業據被告乙○○於偵訊及本院審理時坦承不諱，
    核與證人即共同被告洪佑松於警詢、偵訊及本院審理時陳稱
    之情節相符，並經證人即被害人甲○○、誠泰銀行行員高麗
    婷於警詢中證述綦詳。此外，復有甲○○郵政儲金簿之交易
    明細表、被告乙○○之上開誠泰銀行行帳戶開戶暨相關服務
    申請書、身分證影本及客戶存款交易明細查詢單等件附卷可
    稽。而金融存款帳戶資料事關存戶個人財產權益之保障，其
    與儲戶存摺、金融卡及密碼相結合，專屬性、私密性更形提
    高，除非本人或與本人具密切關係者，難認有何理由可自由
    使用私人之存摺、金融卡及密碼，而一般人亦均有應妥善保
    管上開物件，防止被他人冒用之認知；且近來詐欺犯罪集團
    犯案猖獗，每每利用人頭帳戶作為犯罪工具，若任意提供自
    己帳戶之相關物件予不明人士使用，將有遭他人作為詐欺犯
    罪時，非正當資金進出之用之不法用途，此情當為具有社會
    生活經驗之被告乙○○所得認識及預見，被告乙○○竟委託
    共同被告洪佑松，將該銀行帳戶販賣與「陳先生」，足見被
    告乙○○有幫助他人遂行犯罪之不確定犯意甚明。是本件事
    證明確，被告乙○○犯行堪以認定，應予依法論科。
二、按刑法第28條之共同正犯，係指二人以上共同實施犯罪之行
    為者而言，幫助他人犯罪，並非實施正犯，在事實上雖有二
    人以上共同幫助殺人，要亦各負幫助殺人責任，仍無適用該
    條之餘地，最高法院33年度上字第793 號著有判例意旨可資
    參照。又按刑法上之幫助犯，係對於犯罪與正犯有共同之認
    識，而以幫助之意思，對於正犯資以助力，且未參與實施犯
    罪行為者而言。亦即，如未參與實施犯罪構成要件之行為，
    且係出於幫助之意思提供助力，即屬幫助犯，而非共同正犯
    。本件被告基於幫助他人實施詐欺之不確定故意，將自己所
    有上開存款帳戶資料委託共同被告洪佑松交付他人，為以佯
    稱有健保費退費之犯罪集團實施詐欺取財犯行時提供助力，
    且在無證據證明被告係以正犯而非以幫助犯之犯意參與犯罪
    之情形下，基於「罪疑有利於被告」之法理，應認其所為係
    幫助犯而非正犯行為。另依卷附之資料及證據，僅能證明該
    詐騙集團曾以電話向被害人甲○○訛稱退費，使被害人陷於
    錯誤而匯款至被告所提供之帳戶，除此之外無證據證明另有
    詐欺犯行，亦無其他證據足以證明該詐騙集團有恃該行為營
    生之客觀事實，自難論以常業犯。本件未緝獲之正犯依現存
    證據，應僅能成立普通詐欺罪而非常業詐欺罪，被告自亦不
    構成幫助常業詐欺之犯行。核被告乙○○所為，係犯刑法第
    339條第1項之幫助詐欺取財罪。被告基於幫助之犯意而為本
    件犯行，依刑法第30條規定應按正犯之刑減輕之。爰審酌：
    (1)被告係國中畢業之學歷，行為時並無正當之職業，智識程
    度非高；(2)被告係因一時缺錢花用，始以2,000 元之代價，
    將上開銀行帳戶販賣與他人之犯罪動機與目的；(3)被告在此
    詐欺集團犯案猖獗，利用帳戶掩飾、隱匿詐財贓款之事迭有
    所聞之際，竟仍基於提供他人銀行帳戶以供犯罪份子從事詐
    財行為之犯罪手段；(4)被告所為將增加被害人尋求救濟之困
    難，並使犯罪之追查趨於複雜，所為將嚴重影響社會正常交
    易安全之危害；(5)被告於偵訊及本院審理時均能坦承犯行，
    犯後態度尚稱良好等一切情狀，量處如主文所示之刑，並諭
    知易科罰金之折算標準。至共同被告洪佑松交予真實姓名、
    年籍不詳自稱「黃先生」之成年男子之上開銀行存摺、金融
    卡等物，雖係供犯罪所用之物，但未經扣案，迄今仍未取回
    ，且非義務沒收之物，爰不為沒收之諭知，附此敘明。
據上論斷，依刑事訴訟法第273條之1第1項、第299第1 項前段，
刑法第339條第1項、第30條第1項、第2項、第41條第1 項前段，
罰金罰鍰提高標準條例第1條前段、第2條，判決如主文。
本案經檢察官李傳侯到庭執行職務。
中    華    民    國    95  年     4    月    17    日
                        刑事第六庭    法  官  林孟皇
上正本證明與原本無異。
如不服本判決，應於判決送達後10日內向本院提出上訴狀（應抄
附繕本）。告訴人或被害人如對於本判決不服者，應具備理由請
求檢察官上訴，其上訴期間之計算係以檢察官收受判決正本之日
期為準。
                                      書記官  宋德華
中    華    民    國    95  年     4    月    17    日
附錄本案論罪科刑法條全文：
中華民國刑法第339條（普通詐欺罪）
意圖為自己或第三人不法之有，以詐術使人將本人或第三人之物
交付者，處五年以下有期徒刑、拘役或科或併科一千元以下罰金
。
以前項方法得財產上不法之利益或使第三人得之者，亦同。
前二項之未遂犯罰之。


司法院資訊處製作；財團法人民間司法改革基金會備份。
